【裁判字號】    96,上易,566
【裁判日期】    970529
【裁判案由】    確認股票債權存在
【裁判全文】
臺灣高等法院民事裁定                 96年度上易字第566號
上  訴  人  華南商業銀行股份有限公司
法定代理人  乙○○
訴訟代理人  侯水深律師
複  代理人  林忠儀律師
訴訟代理人  張沐芝律師
被  上訴人  永豐金證券股份有限公司安和分公司
法定代理人  丁○○
訴訟代理人  丙○○
上列當事人間確認股票債權存在事件，上訴人對於中華民國96年
5月18日臺灣臺北地方法院95年度訴字第8724號第一審判決提起
上訴，並為訴之追加，本院裁定如下：
    主      文
上訴人追加先位之訴駁回。
    理      由
一、按在第二審為訴之變更或追加，非經他造同意，不得為之。
    但民事訴訟法第255條第1項第2款至第6款情形，不在此限；
    又請求之基礎事實同一者，縱於訴狀送達後，原告仍得將原
    訴變更或追加他訴，無須得被告同意，此觀民事訴訟法第
    446條第1項、第255條第1項第2款規定自明。惟所謂請求之
    基礎事實同一，係指變更或追加之訴與原訴之主要爭點有其
    共同性，各請求利益之主張在社會生活上可認為同一或關連
    ，而就原請求之訴訟及證據資料，於審理繼續進行在相當程
    度範圍內具有同一性或一體性，得期待於後請求之審理予以
    利用，俾先後兩請求在同一程序得一併加以解決，避免重複
    審理，進而為統一解決紛爭者而言。
二、上訴人係起訴主張其聲請對訴外人即債務人甲○○之財產為
    強制執行，原法院以95年度執字第11606號清償債務強制執
    行事件受理在案，並於民國95年4月13日核發扣押命令，禁
    止債務人甲○○就在被上訴人處之股票為移轉或為其他處分
    ，被上訴人亦不得對債務人甲○○清償，該扣押命令於95年
    4月21日送達被上訴人，惟被上訴人未就債務人甲○○所有
    之聯華電子股份有限公司股票5,000股、兆豐金融控股股份
    有限公司股票14,747股、第一金融控股股份有限公司股票
    3,000股等予以扣押，致上訴人未能就該股票執行受償，嗣
    經原法院再對該股票債權發給扣押命令，被上訴人則於95年
    6月13日函覆表示已無股票可供扣押，顯見被上訴人係在收
    受原法院扣押命令後處分股票，而違反查封效力，爰先位聲
    明依強制執行法第120條之規定，請求確認原法院95年度執
    字第11606號清償債務強制執行事件95年4月13日扣押命令送
    達被上訴人時，執行債務人甲○○對被上訴人有聯華電子股
    份有限公司股票5,000股、兆豐金融控股股份有限公司股票
    14,747股、第一金融控股股份有限公司股票3,000股等股票
    存在；備位聲明依民法第184條第1項前段、第2項、第233條
    之規定，請求被上訴人給付上訴人新台幣527,778元，及自
    起訴狀繕本送達翌日起至清償日止，按年息5﹪計算之利息
    等情。嗣上訴人於本院再追加先位之訴，主張原法院民事執
    行處所核發之扣押命令係屬於依動產執行程序所為之查封程
    序，原法院民事執行處本應命被上訴人交出股票以占有而完
    成查封程序，如被上訴人聲明異議，依強制執行法第116條
    第1項規定之執行程序，上訴人亦得起訴請求被上訴人應將
    如附表所示之股票交與原法院民事執行處等語。經核上訴人
    所為追加先位之訴與其於原審起訴之先、備位主張及請求均
    有不同，二者之社會基礎事實顯相歧異，訴訟資料及證據尚
    無從全然援引使用，且被上訴人亦不同意上訴人所為訴之追
    加，揆之首揭說明，上訴人追加先位之訴請求「被上訴人應
    將如附表所示之股票交與原法院民事執行處」並不合法，自
    應予駁回。
三、據上論結，本件上訴人追加先位之訴為不合法，爰裁定如主
    文。
中    華    民    國    97    年    5     月    29    日
                    民事第四庭
                        審判長法  官  張劍男
                              法  官  彭昭芬
                              法  官  陳昆煇
正本係照原本作成。
不得抗告。
中    華    民    國    97    年    6     月    3     日
                              書記官  鐘秀娥
 附表：
┌──┬────────────┬─────┐
│編號│    股票名稱            │股票數額  │
├──┼────────────┼─────┤
│ １ │聯華電子股份有限公司    │ 4,166股  │
├──┼────────────┼─────┤
│ ２ │兆豐金融控股股份有限公司│ 14,747股 │
├──┼────────────┼─────┤
│ ３ │第一金融控股股份有限公司│ 3,000股  │
└──┴────────────┴─────┘


司法院資訊處製作；財團法人民間司法改革基金會備份。
